臺灣臺南地方法院刑事判決              100年度易字第889號
聲  請  人  臺灣臺南地方法院檢察署檢察官
被      告  陳韋錡
上列被告因違反電子遊戲場業管理條例案件，經檢察官聲請以簡
易判決處刑（95年度偵字第11135號），並由本院以95年度簡字
第2575號簡易判決確定後，經檢察官聲請再審（100年度再字第8
號），本院以100年度聲再字第7號裁定開始再審，並改以通常程
序審理，判決如下：
    主  文
陳韋錡無罪。
    理  由
一、聲請意旨略以：被告陳韋錡未依電子遊戲場業管理條例之規
    定向主管機關辦理營利事業登記，竟自民國95年4月12日起
    ，在其所經營址設臺南市永康區○○○路349巷5號之「寶貝
    熊超商」內，擺設電子遊戲機具「滿貫大亨」1台、「金象王
    」1台、「新象王」1台、「超級魔法球」1台、「賽馬」3台
    ，共計7台（含IC板共6塊），供不特定人打玩而經營電子遊
    戲場業，嗣於同年月30日晚上6時45分許，「寶貝熊超商」店
    員楊自麗看店時，適有客人鄭永贊、潘柏丞在上址把玩電子
    遊戲機具，而為警當場查獲，並扣得上開電子遊戲機7台（
    含IC板共6塊），因認被告涉犯違反電子遊戲場業管理條例
    第22條之非法營業罪嫌云云。
二、按犯罪事實應依證據認定之，無證據不得認定犯罪事實；不
    能證明被告犯罪者，應諭知無罪之判決，刑事訴訟法第154
    條第2項、第301條第1項分別定有明文。次按認定不利於被
    告之事實，須依積極證據，苟積極證據不足為不利於被告事
    實之認定時，即應為有利於被告之認定，更不必有何有利之
    證據；事實之認定，應憑證據，如未能發現相當證據，或證
    據不足以證明，自不能以推測或擬制之方法，以為裁判基礎
    ；認定犯罪事實所憑之證據，雖不以直接證據為限，間接證
    據亦包括在內；然而無論直接或間接證據，其為訴訟上之證
    明，須於通常一般之人均不致有所懷疑，而得確信其為真實
    之程度者，始得據為有罪之認定，倘其證明尚未達到此一程
    度，而有合理之懷疑存在時，事實審法院復已就其心證上理
    由予以闡述，敘明其如何無從為有罪之確信，因而為無罪之
    判決，尚不得任意指為違法（最高法院30年上字第816 號、
    40年台上字第86號及76年台上字第4986號等判例參照）。況
    刑事訴訟法第161條第1項規定：檢察官就被告犯罪事實，應
    負舉證責任，並指出證明之方法。因此，檢察官對於起訴之
    犯罪事實，應負提出證據及說服之實質舉證責任。倘其所提
    出之證據，不足為被告有罪之積極證明，或其指出證明之方
    法，無從說服法院以形成被告有罪之心證，基於無罪推定之
    原則，自應為被告無罪判決之諭知（最高法院92年台上字第
    128號判例參照）。
三、公訴人認被告涉犯違反電子遊戲場業管理條例第22條之非法
    營業罪嫌，無非係以被告於警詢時之自白，及證人楊自麗、
    鄭永贊、潘柏丞於警詢之證詞、現場檢查紀錄表1紙、現場
    照片8張、扣案電子遊戲機7台（含IC板共6塊）等為其論據
    。訊據被告堅決否認有何非法營業之犯行，辯稱：伊僅係人
    頭頂替聲請意旨所指罪行，伊所犯頂替罪行另經判決確定等
    語。
四、經查：
  (一)上揭時、地，何金海未依電子遊戲場業管理條例之規定向主
    管機關辦理營利事業登記，而擺設電子遊戲機具經營電子遊
    戲場業等情，業據證人何金海於另案（何金海涉犯電子遊戲
    場業管理條例第22條之非法營業罪，經本院以99年度簡字第
    3061號判處有期徒刑3月，減為有期徒刑1月15日）偵查中及
    審理中證述、供述無訛，核與證人楊自麗於偵查中結證稱何
    金海確為上址之老闆，本案為警查獲前未曾見過被告陳韋錡
    ，查獲後至派出所製作筆錄時才第1次見到被告等語相互符
    合（見100年度聲再字第1號卷第26頁）。又被告因本案而涉
    犯頂替罪行，亦經本院以99年度簡字第2941號判決判處有期
    徒刑4月，減為有期徒刑2月確定在案，有本院99年度簡字第
    2941號刑事判決1份附卷可參。另臺灣臺南地方法院檢察署
    檢察官以上開事由向本院聲請再審，經本院准予開始再審等
    情，亦有臺灣臺南地方法院檢察署檢察官100年度簡再字第3
    號再審聲請書、本院100年度聲簡再字第7號裁定、95年度簡
    字第2575號刑事簡易判決及被告臺灣高等法院被告前案紀錄
    表在卷可稽。是依上開事證，被告是否犯有聲請簡易判決處
    刑意旨所指之違反電子遊戲場業管理條例第22條之非法營業
    罪嫌，尚非無疑。
  (二)再本件檢察官聲請簡易判決處刑書除被告之自白及上開證人
    楊自麗於警詢之證述外，尚臚列證人鄭永贊、潘柏丞於警詢
    之證詞、現場檢查紀錄表1紙、現場照片8張、扣案電子遊戲
    機7台（含IC板6塊）等為其論據，然證人鄭永贊、潘柏丞於
    警詢係證述於上開時、地打玩電子遊戲機等情。又現場照片
    、檢查紀錄表及扣案電子遊戲機，亦僅能證明上開時、地，
    現場確有未依規定辦理營利事業登記即經營電子遊戲場之事
    實，而無法資為證明及推論被告陳韋錡為違反上開規定經營
    該電子遊戲場之行為人，自難據此為不利於被告之認定。
五、綜上所述，本案檢察官所提各項證據方法，均無法使本院形
    成被告確有起訴書所載未依電子遊戲場業管理條例辦理營利
    事業登記而經營電子遊戲場業罪之確信，此外，復查無其他
    積極之證據，足資認定被告有何聲請意旨所指之上開犯行，
    自屬不能證明被告犯罪，依前開說明，自應為被告無罪之諭
    知。又本院95年度簡字第2575號確定判決，已於開始再審之
    裁定確定後失其效力，毋庸另為撤銷之諭知，併此敘明（最
    高法院33年上字第1742號判例參照）。
據上論斷，應依刑事訴訟法第436條、第452條、第301條第1項，
判決如主文。
本案經檢察官宋文宏到庭執行職務。
中    華    民    國   100    年    8     月    31    日
                        刑事第三庭    法  官    黃堯讚
以上正本證明與原本無異。
如不服本判決應於收受判決後10日內向本院提出上訴書狀，並應
敘述具體理由。其未敘述上訴理由者，應於上訴期間屆滿後20日
內向本院補提理由書 (均須按他造當事人之人數附繕本)「 切勿
逕送上級法院」。
                                      書記官    許雅華
中    華    民    國   100    年    8     月    31    日